臺灣高等法院民事裁定
                                    108年度上字第1331號
上  訴  人    許淑芬（即劉許美秀、簡許芙蓉、黃許玉鸞之承
              當訴訟人）住○○市○○區○○街00巷0號
              許淑惠  
              許淑雄  
              許淑貞  
兼訴訟代理人  許淑玲（即劉許美秀、簡許芙蓉、黃許玉鸞之承
              當訴訟人）住同上
複 代理 人    鄭皓文律師
上  訴  人    許明金  
訴訟代理人    鄭皓文律師
              許淑玲（即劉許美秀、簡許芙蓉、黃許玉鸞之承
              當訴訟人）住同上      
被 上訴 人    鄧標     
訴訟代理人    鄧麗玉  
被 上訴 人    王寶差  
              高鄧月真
              鄧月梅  
              鄧明峰  
              鄧明祥  
              范家瑄  
              范金蓮  
              范金富    原住苗栗縣頭份市下坪7號（現應受

              鄧德斌  
              鄧婉怡  

              鄧佳惠  
              鄧引發  
上  1   人              
訴訟代理人    鄧俊霖  
被 上訴 人    鄧傳    

              鄧容專  

              鄧容達  
              鄧麗品  

              鄧銀賢  
              鄧銀味  

              鄧銀音    住○○市○○區○○街00巷0號5樓   鄧彩
              華    住○○市○○區○○街00巷00號0樓
              蔣敏華  
              蔣敏翔  

              蔣敏雄  
              蔣梅玲  

              顏瑞龍  
              顏嘉瑢  
              顏均安  
              黃鄧呅  
              翁鄧美女

              鄧文國  

              鄧景仁  

              張鄧秀英
              鄧愛蘭  
              章月琴  
              許建盛  
              許金池  
              許建來  
              許桂燕  
              許淑貞  

              鄧張桂    原住○○市○○區○○街00巷0號（

              鄧正男  
              鄧正利  
              鄧正銅  

              鄧梅菊  
              鄧金蓮  
              鄧金葉  
              許健常  

              許格誌  

              許華宸（即許格瑞之承受訴訟人）

              許宸瑋（即許格瑞之承受訴訟人）

兼 上 2 人                          
法定代理人    曾䕒葳（即許格瑞之承受訴訟人）           

被 上訴 人    許秀蓉  
              鄧世弘  
              鄧育修  
              鄧玲姬  
              林政雄  
              林秉潔  
              林秉穎  
              林致宇  
              林麗花  
              張林麗香

              林麗秋  
              林麗玲  
上列當事人間請求拆屋還地等事件，本院裁定如下：
    主  文
本件訴訟標的價額核定為新臺幣參佰零肆萬零柒佰壹拾元。
上訴人應於收受本裁定正本五日內，補繳第二審裁判費新臺幣貳
仟零柒拾玖元，逾期未補正，即駁回其上訴。
    理  由
一、上訴人許進福提起上訴後，於民國（下同）108年10月28日
    死亡，由其姊劉許美秀、簡許芙蓉、黃許玉鸞（下合稱劉許
    美秀等3人）共同繼承，此有繼承系統表、戶籍謄本可稽（
    見本院卷1第355、375、397至401頁），經全體繼承人聲明
    承受訴訟（見本院卷1第411至416頁），合於民事訴訟法第1
    68條、第175條第1項規定。又被上訴人許格瑞於108年12月2
    6日死亡，其繼承人為配偶曾䕒葳、長子許華宸、次子許宸瑋
    ，有戶籍謄本足憑（見本院卷1第377、379頁），經上訴人
    聲明由其繼承人承受訴訟（見本院卷1第417至423頁），與
    民事訴訟法第168條、第175條第2項規定相符。又許進福生
    前以經公證之自書遺囑，將其就本件訴訟標的之臺北市○○區
    ○○段○○段000地號土地（下稱553地號土地）所有權應有部分
    2分之1（下稱系爭土地）遺贈與上訴人許淑芬、許淑玲（下
    合稱許淑芬等2人），並指定許淑芬為遺囑執行人。許進福
    死亡後，許淑芬於109年2月7日就系爭土地申請遺囑執行人
    登記、所有權移轉登記，於同年2月21日完成遺囑執行人登
    記，以繼承為原因登記劉許美秀等3人為所有權人，再由劉
    許美秀等3人以遺贈為原因移轉登記予許淑芬等2人等事實，
    有公證書、遺囑等影本、土地登記謄本（見本院卷1第357至
    360、403、405頁）足佐，復據臺北市古亭地政事務所109年
    6月18日函檢送土地異動索引（見本院卷2第203至211頁）、
    臺北市松山地政事務所109年6月20日函檢送相關登記申請書
    及附繳證件（見本院卷2第213至265頁）可參。許淑芬等2人
    聲請承當訴訟（見本院卷1第417至423頁），為其餘上訴人
    及被上訴人所同意，核與民事訴訟法第254條第1項、第2項
    本文相符，應予准許。另上訴人以原審共同被告連鈺湄非土
    地共有人，撤回對連鈺湄之起訴（見本院卷1第332頁），合
    先敘明。
二、按民事訴訟向第二審法院上訴，應依民事訴訟法第77條之16
    繳納裁判費，此為必須具備之程式；又上訴不合法者，第二
    審法院應以裁定駁回之。但其情形可以補正者，審判長應定
    期間先命補正，民事訴訟法第444條第1項定有明文。次按上
    訴人提起上訴所有之利益，應以上訴聲明範圍內起訴時訴訟
    標的之價額為準。訴訟標的之價額，由法院核定；核定訴訟
    標的之價額，以起訴時之交易價額為準，無交易價額者，以
    原告就訴訟標的所有之利益為準。以一訴主張數項標的者，
    其價額合併計算之。但所主張之數項標的互相競合或應為選
    擇者，其訴訟標的價額，應依其中價額最高者定之，民事訴
    訟法第77條之1第1項、第2項、第77條之2第1項分別定有明
    文。再按不動產經界之訴，即定不動產界線或設置界標之訴
    ，若涉及土地面積之爭執，即應調查原告就訴訟標的所有之
    利益究為若干，以核定其訴訟標的價額，亦即以兩造有爭執
    之土地面積價額為準，徵收裁判費。
三、本件上訴人起訴主張：伊等共有之553地號土地與被上訴人
    共有之同小段552、552-1地號土地（下各以地號稱之）之經
    界，應以如原判決附圖（下稱附圖）所示之紅色分割線為準
    ，被上訴人共有之同小段507建號即門牌號碼臺北市○○區○○
    街00巷0號建物（下稱系爭建物）無權占有553地號土地如附
    圖所示建乙部分（以紅色分割線為界），面積12.26平方公
    尺。爰依民法第767條第1項、第821條、第179條、第184條
    第1項前段、第185條規定，聲明求為判決：㈠被上訴人王寶
    差、高鄧月真、鄧月梅、鄧明峰、鄧明祥、范家瑄、范金蓮
    、范金富、鄧德斌、鄧婉怡、鄧佳惠、林政雄、林秉潔、林
    秉穎、林致宇、林麗花、張林麗香、林麗秋、林麗玲（下合
    稱王寶差等19人）應就其被繼承人鄧乞食頭所有552、552-1
    地號土地及系爭建物所有權應有部分均為3分之1，辦理繼承
    登記。㈡被上訴人鄧標、鄧引發、鄧傳、鄧容專、鄧容達、
    鄧麗品、鄧銀賢、鄧銀味、鄧銀音、鄧彩華、蔣敏華、蔣敏
    翔、蔣敏雄、蔣梅玲、顏瑞龍、顏嘉瑢、顏均安（下合稱鄧
    標等17人）應就其被繼承人鄧蕃薯王所有552、552-1地號土
    地及系爭建物所有權應有部分均為3分之1，辦理繼承登記。
    ㈢被上訴人黃鄧呅、翁鄧美女、鄧文國、鄧景仁、張鄧秀英
    、鄧愛蘭、章月琴、許建盛、許金池、許建來、許桂燕、許
    淑貞、鄧張桂、鄧正男、鄧正利、鄧正銅、鄧梅菊、鄧金蓮
    、鄧金葉、許健常、許格誌、許秀蓉、鄧世弘、鄧育修、鄧
    玲姬、曾䕒葳、許華宸、許宸瑋（下合稱黃鄧呅等28人）應
    就其被繼承人鄧芋所有552、552-1地號土地及系爭建物所有
    權應有部分均為3分之1，辦理繼承登記。㈣確認上訴人所有5
    53地號土地與被上訴人所有552、552-1地號土地之經界如附
    圖所示紅色分割線並更正面積。㈤⒈先位聲明：被上訴人應將
    坐落553地號土地（以紅色分割線為界）上如附圖所示建乙
    部分總面積12.26平方公尺之系爭建物及地上物拆除，並將
    占用土地騰空返還上訴人；⒉備位聲明：被上訴人應將坐落5
    53地號土地（以地籍線為界）上如附圖所示建乙使用553地
    號土地部分面積9.83平方公尺之系爭建物及地上物（不包括
    與相鄰之臺北市○○區○○街00巷0號房屋共同壁）拆除，並將
    占用土地騰空返還上訴人。㈥⒈先位聲明：⑴王寶差等19人應
    連帶給付上訴人新臺幣（下同）8萬8708元，及自108年1月2
    1日民事準備㈤狀繕本送達最後1位被上訴人之翌日起至清償
    日止，按年息5%計算之利息。⑵鄧標等17人應連帶給付上訴
    人8萬8708元，及自108年1月21日民事準備㈤狀繕本送達最後
    1位被上訴人之翌日起至清償日止，按年息5%計算之利息。⑶
    黃鄧呅等28人應連帶給付上訴人8萬8708元，及自108年1月2
    1日民事準備㈤狀繕本送達最後1位被上訴人之翌日起至清償
    日止，按年息5%計算之利息。⒉備位聲明：⑴王寶差等19人應
    連帶給付上訴人7萬0792元，及自108年1月21日民事準備㈤狀
    繕本送達最後1位被上訴人之翌日起至清償日止，按年息5%
    計算之利息。⑵鄧標等17人應連帶給付上訴人7萬0792元，及
    自108年1月21日民事準備㈤狀繕本送達最後1位被上訴人之翌
    日起至清償日止，按年息5%計算之利息。⑶黃鄧呅等28人應
    連帶給付上訴人7萬0792元，及自108年1月21日民事準備㈤狀
    繕本送達最後1位被上訴人翌日起至清償日止，按年息5%計
    算之利息。㈦⒈先位聲明：被上訴人應自106年5月1日起至騰
    空返還土地之日止，按月連帶給付上訴人5427元。⒉備位聲
    明：被上訴人應自106年5月1日起至騰空返還土地之日止，
    按月連帶給付上訴人4351元。原審判決確認被上訴人所有55
    2、552-1地號土地，與上訴人所有553地號土地間之界址，
    如附圖所示A、B兩點之連線（即地籍線），並駁回上訴人其
    餘之請求。上訴人就敗訴部分提起一部上訴，上訴聲明：㈠
    確認上訴人所有之553地號土地與被上訴人所有之552、552-
    1地號土地之經界如附圖所示紅色分割線並更正面積。㈡⒈先
    位聲明：被上訴人應將坐落553地號土地（以紅色分割線為
    界）上如附圖所示建乙部分總面積12.26平方公尺之房屋及
    地上物拆除，並將占用土地騰空返還上訴人。⒉備位聲明：
    被上訴人應將坐落553地號土地（以地籍線為界線）上如附
    圖所示建乙使用553地號土地部分面積9.83平方公尺之房屋
    及地上物拆除，並將占用土地騰空返還上訴人。㈢⒈先位聲明
    ：⑴王寶差等19人應連帶給付上訴人8萬8708元，及自108年1
    月21日民事準備㈤狀繕本送達最後1位被上訴人翌日（即108
    年2月10日）起至清償日止，按年息5%計算之利息。⑵鄧標等
    17人應連帶給付上訴人8萬8708元，及自108年1月21日民事
    準備㈤狀繕本送達最後1位被上訴人翌日（即108年2月10日）
    起至清償日止，按年息5%計算之利息。⑶黃鄧呅等28人應連
    帶給付上訴人8萬8708元，及自108年1月21日民事準備㈤狀繕
    本送達最後1位被上訴人翌日（即108年2月10日）起至清償
    日止，按年息5%計算之利息。⒉備位聲明：⑴王寶差等19人應
    連帶給付上訴人7萬0792元，及自108年1月21日民事準備㈤狀
    繕本送達最後1位被上訴人翌日（即108年2月10日）起至清
    償日止，按年息5%計算之利息。⑵鄧標等17人應連帶給付上
    訴人7萬0792元，及自108年1月21日民事準備㈤狀繕本送達最
    後1位被上訴人翌日（即108年2月10日）翌日起至清償日止
    ，按年息5%計算之利息。⑶黃鄧呅等28人應連帶給付上訴人7
    萬0792元，及自108年1月21日民事準備㈤狀繕本送達最後1位
    被上訴人翌日（即108年2月10日）翌日起至清償日止，按年
    息5%計算之利息。㈣⒈先位聲明：被上訴人自106年5月1日起
    至騰空返還土地之日止，應按月連帶給付上訴人5427元。⒉
    備位聲明：被上訴人自106年5月1日起至騰空返還土地之日
    止，應按月連帶給付上訴人4351元。
四、經查，上訴聲明㈠請求確認553地號土地與552、552-1地號土
    地經界並更正面積，依首揭說明，應以兩造有爭執之土地面
    積起訴時交易價額計算，上訴人主張以附圖所示紅色分割線
    （應向東延伸至與同小段551地號土地界線）為上開土地之
    經界，553地號土地之面積應增加3平方公尺（見本院卷1第3
    35頁），依105年11月27日本件起訴時553地號土地之公告現
    值每平方公尺23萬7000元（見本院卷2第267、268頁）計算
    ，此項訴訟標的價額核定為71萬1000元。上訴聲明㈡⒈先位聲
    明請求返還如附圖所示建乙部分總面積12.26平方公尺之553
    地號土地（以紅色分割線為界），⒉備位聲明請求返還如附
    圖所示建乙使用553地號土地部分面積9.83平方公尺之土地
    （以地籍線為界），關於先位聲明請求返還553地號土地其
    中因經界變動增加之面積2.43平方公尺（12.26-9.83=2.43
    ）部分，與上訴聲明㈠確認經界增加之土地面積互相競合，
    不併算其價額，故此項訴訟標的價額核定為232萬9710元【2
    37,000*(12.26-2.43)=2,329,710】。至於上訴聲明㈢、㈣為
    附帶請求相當於租金之損害賠償，依民事訴訟法第77條之2
    第2項規定，不併算其價額。是本件訴訟標的價額合併計算
    為304萬0710元（71萬1000元+232萬9710元），應徵第二審
    裁判費4萬6792元。上訴人僅繳納第二審裁判費4萬4713元（
    見本院卷第43頁），尚欠2079元，未據繳納。茲限上訴人於
    收受本裁定正本5日內，向本院如數補繳，逾期即駁回其上
    訴。
五、爰裁定如主文。
中　　華　　民　　國　　109 　年　　7 　　月　　 2　　日
                  民事第二十一庭
                          審判長法  官  翁昭蓉
                                法  官  羅惠雯
                                法  官  劉又菁
正本係照原本作成。
核定訴訟標的價額部分，如不服裁定得於收受送達後10日內向本
院提出抗告狀，並繳納抗告費新臺幣1千元。
命補繳裁判費部分不得抗告。
中　　華　　民　　國　　109 　年　　7 　　月　　 3　　日
　　　　　　　　　　　　　      書記官  林吟玲